【裁判字號】    98,交上易,38
【裁判日期】    980211
【裁判案由】    過失致死
【裁判全文】
臺灣高等法院刑事判決                98年度交上易字第38號
上  訴  人  臺灣臺北地方法院檢察署檢察官
被      告  甲○○
上列上訴人因過失致死案件，不服臺灣臺北地方法院97年度交易
字第697號，中華民國97年12月26日第一審判決（起訴案號：臺
灣臺北地方法院檢察署97年度偵字第21257號、第21860號），提
起上訴，本院判決如下：
    主  文
上訴駁回。
    理  由
壹、不服地方法院第一審判決上訴，須提出上訴書狀，並敘述具
    體理由，為上訴必備程式；所提書狀未敘述上訴理由，或僅
    曾以言詞陳述上訴理由，應於上訴期間屆滿後20日內補提理
    由書於原審法院。原審法院認逾期未補提上訴理由，應定期
    間先命補正；逾期未補正，為上訴不合法律上程式，應以裁
    定駁回。如已提出上訴理由，但所提非屬具體理由，則由第
    二審法院以上訴不合法律上程式，判決駁回。刑事訴訟法第
    350條、第362條與第367條明文規定。
貳、所謂具體理由，必是依據卷內既有訴訟資料或提出新事證，
    指摘或表明第一審判決有何採證認事、用法或量刑等足以影
    響判決本旨的不當或違法，而構成應予撤銷的具體事由。例
    如：依憑證據法則具體指出所採證據何以不具證據能力，或
    依憑卷證資料，明確指出所為證據證明力的判斷如何違背經
    驗、論理法則；如僅稱原判決認定事實錯誤、違背法令、量
    刑過重或輕縱，而未依上述意旨指出具體事由，或形式上雖
    已指出具體事由，但該事由縱使屬實，也不足以認為原判決
    有何不當或違法，例如：對不具有調查必要性的證據，法院
    未依聲請調查也未說明理由，或援用證據不當，但除去該證
    據仍應為同一事實認定，皆不屬於已具體敘明理由，以與第
    二審上訴制度旨在請求第二審法院撤銷、變更第一審不當或
    違法判決，實現個案救濟的立法目的相契合，並節制濫行上
    訴，最高法院97年台上字第892號判決參照。
參、原判決以被告所為，係犯刑法第二百七十六條第一項之過失
    致死罪。被告肇事後，於其犯罪行為未為有偵查權限之機關
    發覺前，即向據報前往處理本件事故之警員承認其為肇事人
    ，此有臺北市○○○○○道路交通事故肇事人自首情形紀錄
    表一紙在卷可證，被告嗣亦未逃避偵審，合於自首之要件，
    爰依刑法第六十二條前段規定，減輕其刑。並審酌被告騎乘
    機車於道路上，應隨時注意車前狀況，採取必要之安全措施
    ，竟未能善盡駕駛人之注意義務，導致被害人因而喪失寶貴
    之生命，應予非難，但斟酌其並無犯罪紀錄，素行尚佳，且
    犯罪後坦承犯行，態度良好，本案被害人任意穿越道路，亦
    與有過失，惟迄今尚未與被害人家屬達成和解等一切情狀，
    量處有期徒刑4月，並諭知易科罰金折算標準，以示懲儆。
    經核並無違法、失當。
肆、檢察官依告訴人請求，上訴意旨略以：「按科刑時應以行為
    人之責任為基礎，並審酌一切情狀，尤應注意下列事項，為
    科刑輕重之標準：一、犯罪之動機、目的。二、犯罪時所受
    之刺激。三、犯罪之手段。四、犯罪行為人之生活狀況。
    五、犯罪行為人之品行。六、犯罪行為人之智識程度。七、
    犯罪行為人與被害人之關係。八、犯罪行為人違反義務之程
    度。九、犯罪所生之危險及損害。十、犯罪後之態度。刑法
    第57條定有明文。本案被告於案發後分文未賠償告訴人，已
    難認定犯後態度良好，原審僅判決被告有期徒刑4月，尚嫌
    過輕，有違罪刑相當原則，難謂適法妥當」等語。
    經查：
一、原審量刑已斟酌被告於行為後仍未與被害人家屬達成和解、
    賠償的事實。於刑事訴訟程序若能一併達成民事和解的效能
    ，固有助於彌平破毀的人際紛爭；但若一次終局解決糾紛的
    努力失效，被害人仍得循民事訴訟程序尋得救濟，並非必然
    應轉由刑責承擔。參酌和解能力有無、達成和解與否等行為
    後的事實，固得作為量刑的考量事由；但若以之作為從重量
    刑的審酌因素，於本案則有失均衡。
二、檢察官上訴泛言「未和解，難認犯後態度良好，量刑過輕」
    ，形式上雖均已指出具體事由，但不足以認為原判決有何不
    當或違法。
伍、參酌上述說明，應認上訴不合法。依刑事訴訟法第367條、
    372條，判決如主文。
中    華    民    國    98    年    2     月  11      日
                  刑事第八庭    審判長法  官  鄭文肅
                                      法  官  蔡光治
                                      法  官  劉嶽承
以上正本證明與原本無異。
不得上訴。
                                      書記官  魏淑娟
中    華    民    國    98    年    2     月    11    日


司法院資訊處製作；財團法人民間司法改革基金會備份。
